【裁判字號】    88,訴,2012
【裁判日期】    890420
【裁判案由】    偽造文書等
【裁判全文】
臺灣板橋地方法院刑事判決                        八十八年度訴字第二一二號
    公  訴  人  臺灣板橋地方法院檢察署檢察官
    被      告  甲○○
                庚○○
右列被告因詐欺案件，經檢察官提起公訴 (八十八年度偵字第一二六七號)，本院判
決如左：
    主  文
庚○○共同連續意圖為自己不法之所有，以詐術使人將本人之物交付，處有期徒刑壹
年貳月。
甲○○共同連續意圖為自己不法之所有，以詐術使人將本人之物交付，處有期徒刑陸
月，緩刑參年。
    事  實
一、甲○○與其妻庚○○，於民國八十五年七月間，因急需資金需款週轉，乃在臺北
    縣三重市○○○○街十一巷十七弄十號，由庚○○出任會首，邀集吳陳秀蓮、乙○○、丁○○、己○○、戊○○、丙○○等人，參加互助會，共四十二會，會期
    至八十八年十二月二十日止，每會新臺幣（下同）二萬元，每月二十日在台北縣
    新莊市○○○路十二巷九弄十八號住處開標乙會，並由何德維及庚○○共同向會
    員收取會款。詎庚○○與甲○○竟基於概括犯意之聯絡，意圖為自己不法之所有
    ，於八十六年間不詳時間之開標日，由庚○○利用欲投標之會員可不到場親自投
    標，及會員間彼此並不完全認識且未到場投標之機會，向活會會員佯稱係會員己○○、戊○○及丙○○得標，後再向會員己○○、戊○○、丙○○隨意捏造任一
    活會會員得標，以此隨意捏造任一活會會員得標之詐術，致使乙○○、丁○○、
    吳陳秀蓮、己○○、戊○○、丙○○等活會會員均陷於錯誤，而交付活會會款予
    庚○○或甲○○，計詐得乙○○之活會會款一百零四萬元（利息應予扣除，庚○○嗣償還二十七萬二千元）、丁○○之活會會款二十萬元（利息應予扣除，庚○○嗣償還三萬七千五百元）、吳陳秀蓮之活會會款五十二萬元（利息應予扣除，
    庚○○嗣償還十四萬三千五百元））、己○○之活會會款五十二萬元（利息應予
    扣除）、戊○○之活會會款五十二萬元（利息應予扣除）及丙○○之活會會款五
    十二萬元（利息應予扣除），並於八十七年九月間宣佈倒會。嗣於八十七年十二
    月間，陳玉珠憑所持會單一一查證會員得標情形，發覺己○○、戊○○、丙○○
    等人並未得標，而據告知其等已得標，始悉上情。
二、案經乙○○、丁○○、吳陳秀蓮訴請台灣板橋地方法院檢察署檢察官偵查起訴。
    理  由
一、訊據被告甲○○、庚○○固坦承標走己○○、戊○○、丙○○之會，惟矢口否認
    有何詐欺之犯行，庚○○辯稱：伊係向己○○、戊○○、丙○○借標，並經彼等
    同意而標會云云；何德維辯稱：伊從頭到尾並未參加庚○○之互助會，亦未幫庚○○向會員收取會款云云。惟查，右揭事實，業據告訴人乙○○、丁○○、吳陳
    秀蓮於偵查中及本院審理時指訴綦詳，復經證人己○○、丙○○於偵查中證稱：
    庚○○向伊等借標時均說伊等繼續付活會之會錢，由庚○○代付死會利息錢，伊
    等仍算活會；至何時標到，伊等不知，伊等現領活會之分配款等語。證人戊○○
    則證稱：伊未借庚○○標會，伊亦尚未標會等語。且有互助會名單乙紙附卷可稽
    ，被告庚○○如確曾向證人己○○、丙○○、戊○○等人借標，證人己○○、戊○○等豈有不知何時得標？豈能亦算活會？足徵被告等以此手法訛稱借標，有借
    標之名而無借標之實，被告所辯核係卸責之詞，並不足採。雖證人己○○、戊○○嗣於本院審理時證稱確有借標予庚○○云云顯係迴護之詞，亦非可遽信。本件
    事證明確，被告等犯行洵堪認定。
二、核被告庚○○、甲○○所為，均係犯刑法第三百三十九條第一項之詐欺取財罪。
    被告庚○○與何維得二人，就上開犯行，有犯意之聯絡及行為之分擔，均為共同
    正犯。被告二人於當月開標日以一詐欺行為，致使其他活會會員陷於錯誤，而交
    付會款，係一行為侵害數個法益，應論以想像競合犯。被告二人先後多期向活會
    會員詐取會款，時間緊接，構成要件相同，顯係基於概括犯意而反覆為之，均為
    連續犯，均應論以一罪，並加重其刑。爰審酌被告二人之素行、犯罪動機、目的
    、手段、被害人受詐騙之金額，部分償還被害人受詐騙之會款等一切情狀，分別
    量處如主文所示之刑，以示懲儆。查被告甲○○前未曾受有期徒刑以上刑之宣告
    ，有台灣高等法院檢察署刑案紀錄簡覆表一份在卷可憑，其因夫妻情誼，而與被
    告庚○○共同涉犯本件，犯罪情節尚輕，其經此次罪刑之宣告後當知警惕而無再
    犯之虞，本院認其所宣告之刑，以暫不執行為適當，爰併諭知緩刑三年，以勵自
    新。
三、公訴意旨另以：被告甲○○與其妻庚○○，於八十六年間不詳時間之開標日，由
    庚○○假藉己○○、戊○○及丙○○之名義，連續填寫標單，上載姓名及競標利
    息之金額，依習慣係表示該標單所載金額係由己○○、戊○○或丙○○競標之用
    意證明，足生損害於己○○、戊○○及丙○○，持之參與競標，並先後標得會款
    ，致使乙○○、丁○○、吳陳秀蓮均陷於錯誤，仍每會交付會款二萬元予庚○○
    或甲○○，計詐得乙○○、丁○○、吳陳秀蓮、己○○、戊○○及丙○○之會款
    各數十萬元，並於八十七年九月間宣佈倒會。因認被告庚○○、甲○○所為另涉
    有刑法第二百十六條之行使第二百十條之行使偽造準私文書罪嫌。經查，此部分
    之犯行為被告庚○○、甲○○於本院審理中否認，辯稱並沒冒名寫標單云云，告
    訴人乙○○、丁○○、陳秀蓮等人亦均未親見被告冒用他人名義投標，則被告是
    否有偽造活會會員之標單，且亦無偽造之標單扣案足資佐證，此部分之行為尚屬
    不能證明，因公訴人認此部分之行為與前開已論罪、科刑部分屬連續犯之裁判上
    一罪關係，爰不另為無罪之諭知，附此明。
據上論斷，應依刑事訴訟法第二百九十九條第一項前段，刑法第二十八條、五十六條
、第三百三十九條第一項、第五十五條、第七十四條第一款，罰金罰鍰提高標準條例
第一條前段，判決如主文。
本案經檢察官許智評到庭執行職務
中      華      民      國    八十九    年      四      月     二十     日
                                      臺灣板橋地方法院刑事第一庭
                                          法  官    胡  堅  勤
右正本證明與原本無異。
如不服本判決，應於判決送達後十日內，向本院提出上訴狀。
                                          書記官    劉  文  美
中      華      民      國    八十九    年      四      月     二十一   日
附錄本案論罪科刑法條全文：
刑法第三百三十九條
意圖為自己或第三人不法之所有，以詐術使人將本人或第三人之物交付者，處五年以
下有期徒刑、拘役或科或併科一千元以下罰金。
以前項方法得財產上不法之利益或使第三人得之者亦同。
前二項之未遂犯罰之。


司法院資訊處製作；財團法人民間司法改革基金會備份。
